最　高　行　政　法　院　裁　定　　　　　　　　　九十三年度裁字第一三五一號
　　聲　請　人　甲○○
右聲請人因有關教育事務事件，對於中華民國九十二年七月十日本院九十二年度裁字
第九二九號裁定，聲請再審。本院裁定如左：
　　主  文
再審之聲請駁回。
再審訴訟費用由聲請人負擔。
　　理  由
一、本件聲請人係臺北醫學大學前身私立台北醫學院解剖學科副教授，前經獲准留職
    留薪赴美進修，嗣臺北醫學大學以其進修期限屆滿前未依規定提出延長進修之申
    請，期限屆滿亦未返校復職，遂自民國八十三學年度起不予續聘。聲請人不服，
    循序提起行政訴訟，經臺北高等行政法院八十九年度訴字第三三六七號裁定以聲
    請人與臺北醫學大學間因不續聘事件所生爭執，係屬私權之爭議，聲請人對於申
    訴、再申訴決定不服，依法應對臺北醫學大學提起民事訴訟救濟。聲請人提起行
    政訴訟，對之訴請撤銷，顯非合法，因將聲請人之訴駁回。聲請人提起抗告，亦
    經本院九十二年度裁字第九二九號裁定（下稱原裁定）駁回。聲請人仍不服，略
    以教師法第三十三條規定中所稱「性質」，在本件應指教師法第十四條及大學法
    第十九條第二項對教師工作權保障之性質，原裁定並未說明本案依教師法第三十
    三條規定其性質應屬行政法院管轄或屬普通法院管轄，請就該「性質」意義予以
    釐清並說明究應准予提起行政訴訟或民事訴訟。原裁定認為私立學校聘請教師係
    屬私法上契約，依此見解此種私法契約無庸經教育部核准，而此與教師法施行細
    則第十九條第二項規定相違，且中央政府既已制訂教育人員任用條例、大學法及
    教師法來掌控學校不續聘教師之限制及核准權，明顯可知學校不續聘教師應為行
    政處分，教育部核准不續聘案亦為行政處分。原裁定引用行政訴訟法第四條第一
    項規定並稱私立學校非機關，私立學校聘用人員非依據公法而為私法關係，但依
    據司法院釋字第三八二號解釋可證，私立學校亦為行政訴訟法中所稱之機關，其
    所為處分亦為行政處分，私立學校聘用人員亦須遵守大學法、教育人員任用條例
    、教師法等公法規定，顯見本案符合行政訴訟法第四條之要件。依據司法院釋字
    第四三○號解釋亦可證明本件為合法提起行政訴訟等語，主張原裁定有重大瑕疵
    ，爰依行政訴訟法第二百八十三條準用第二百七十三條第一項第一款、第十一款
    及第十四款規定，聲請再審。
二、惟按行政訴訟當事人對本院之裁定聲請再審，必須原裁定具有行政訴訟法第二百
    七十三條第一項、第二項所列情形之一者，始得為之。而該法條第一項第一款所
    謂「適用法規顯有錯誤」，係指原裁定所適用之法規與該案應適用之現行法規相
    違背，或與解釋判例有所牴觸者而言，至於法律上見解之歧異，聲請人對之縱有
    爭執，要難謂為適用法規錯誤，而據為聲請再審之理由。又同法條第一項第第十
    一款「為判決基礎之民事或刑事判決及其他裁判或行政處分，依其後之確定裁判
    或行政處分已變更者」之再審事由，係指為行政訴訟判決基礎之民事或刑事判決
    及其他裁判或行政處分，依其後之確定裁判或行政處分已變更者，始得據為聲請
    再審之理由。另同法條第一項第十四款「原判決就足以影響於判決之重要證物漏
    未斟酌者。」所謂「漏未斟酌」，係指足以影響於裁定之重要證物漏未斟酌而言
    ，如該證物無關重要，縱經斟酌，亦與確定裁定無影響者，仍不得據為聲請再審
    之理由。經查原裁定駁回聲請人之抗告，其理由係以：私立學校聘請教師係屬私
    法上之契約關係，學校當局之不續聘並非行政處分，如在約定期限屆滿後不續聘
    者，該教師如有不服，應訴請普通法院審判，不得提起行政訴訟，參照司法院院
    解字第二九二八號解釋意旨自明。次按「教師不願申訴或不服申訴、再申訴決定
    者，得按其性質依法提起訴訟或依訴願法或行政訴訟法或其他保障法律等有關規
    定，請求救濟。」為教師法第三十三條所明定。上開規定已明定「不服申訴、再
    申訴決定者，得按其性質依法提起訴訟或．．．行政訴訟法．．．，請求救濟」
    ，亦即應按事件之性質依民事訴訟法之規定提起民事訴訟，或依行政訴訟法之規
    定提起行政訴訟，並非不服再申訴決定者，均可提起行政訴訟。另依大學法第二
    十一條第二項規定：「申訴評議委員會之裁決，不影響當事人司法爭訟之權利」
    ，亦應就其事件之性質，依法提起行政訴訟或民事訴訟，並非均得提起行政訴訟
    。次查司法院釋字第三八二號解釋：「各級學校依有關學籍規則或懲處規定，對
    學生所為退學或類此之處分行為，．．．此種處分行為應為訴願法及行政訴訟法
    上之行政處分．．．自得依法提起訴願及行政訴訟」；釋字第四三○號解釋：「
    現役軍官依有關規定聲請續服現役未受允准，並核定其退伍，如對之有所爭執，
    ．．．自得循訴願及行政訴訟程序尋求救濟」；釋字第四六二號解釋：「各大學
    校、院、系（所）教師評審委員會關於教師升等評審之權限，係屬法律在特定範
    圍內授予公權力之行使，．．．受評審之教師於依教師法或訴願法用盡行政救濟
    途徑後，仍有不服者，自得依法提起行政訴訟」，均與本件私立學校於約定期限
    屆滿後，決定不續聘之情形不同，無從比附援引適用。又司法院釋字第三○八號
    解釋：「公立學校聘任之教師不屬於公務員服務法第二十四條所稱之公務員。惟
    兼任學校行政職務之教師，就其兼任之行政職務，則有公務員服務法之適用」，
    係就兼任公立學校行政職務之教師，就其兼任之行政職務，則有公務員服務法之
    適用所為之解釋。聲請人主張臺北醫學大學校長係兼任行政職務之教師，其為主
    席之教師評審委員會作成之不續聘之行政行為，自屬行政處分云云，殊無足採。
    又查學校聘任教師後，除有教師法第十四條第一項各款規定之情形之一者，不得
    不續聘，僅係規範學校對其聘任之教師不續聘之限制，尚難據此認私立學校對教
    師不續聘係行政處分，得提起行政訴訟等語為由，因予駁回聲請人之抗告。本院
    經核原裁定所適用之法規與該案應適用之現行法規並不相違背，與解釋、判例亦
    無牴觸之情形，即無前開說明所稱之適用法規顯有錯誤之聲請再審事由。又原裁
    定尚無以民事或刑事判決及其他裁判或行政處分為裁判基礎，而其後之確定裁判
    或行政處分已變更之情事，聲請人引該款規定為聲請再審事由，容有誤會。末查
    原裁定亦無有足以影響於裁判之重要證物漏未斟酌之情形可言，縱有未經斟酌，
    亦與確定裁判無影響，仍不得據為聲請再審之理由。從而，尚難認為原裁定有聲
    請人所指之聲請再審事由，本件再審之聲請應予駁回。
三、據上論結，本件再審之聲請為無理由，爰依行政訴訟法第二百八十三條、第二百
    七十八條第二項、第一百零四條、民事訴訟法第九十五條、第七十八條，裁定如
    主文。
中　　華　　民　　國　　九十三　　　年　　　十　　　　月　　二十八　　　日
                    最 高 行 政 法 院  第 四 庭
                                審 判 長 法  官　　　徐　樹　海
                                         法  官      蔡  進  田
                                         法  官　　　黃  璽  君
                                         法  官　　　黃  合  文
                                         法  官　　　林　茂　權
右  正  本  證  明  與  原  本  無  異
　　　　　　　　　　　　　　　　　　　　 法院書記官　王  褔  瀛
中　　華　　民　　國　　九十三　　　年　　　十　　　　月　　二十八　　　日
